【裁判字號】    99,交易,10
【裁判日期】    990721
【裁判案由】    過失致死等
【裁判全文】
臺灣雲林地方法院刑事判決              99年度交易字第10號
公  訴  人  臺灣雲林地方法院檢察署檢察官
被      告  乙○○
上列被告因過失致死等案件，經檢察官提起公訴（98年度偵字第
4473、6119號），被告審判程序中就被訴事實為有罪之陳述，本
院裁定進行簡式審判程序，判決如下：
    主  文
乙○○犯過失致人於死罪，處有期徒刑捌月。
    犯罪事實及證據名稱
一、乙○○無普通小型車駕駛執照，於民國98年07月18日下午04
    時10分許，駕駛車號7W-0333 號自用小客車，搭載車主陳昱
    誠，沿雲林縣斗六市○○○路由南往北行經民生南路21號前
    （該路段速限為時速50公里），乙○○本應注意欲超越同一
    車道之前車時，須先按鳴喇叭2 單響或變化燈光1 次，俟前
    行車減速靠邊或以手勢或亮右方燈表示允讓後，後行車始得
    超越；超越時應顯示左方燈，並與前車左側保持半公尺以上
    之間隔超過，行至安全距離後，再顯示右方向燈駛入原行路
    線；於對面有來車交會之情形，不得超車。而依當時情況，
    天侯晴、路面乾燥無缺陷、無障礙物，視距良好，別無不能
    注意之情事，竟疏未注意履行上述義務，以時速60至70公里
    超速行駛，貿然駛入對向車道欲進行超車。適有林義荃駕駛
    車號NOS-560 號重型機車，行駛於道路分向限制線位置；另
    對向車道亦有丙○○駕駛車牌號碼9R-9116 號自用小客車，
    搭載其女友廖美珍，在林義荃機車後方，沿雲林縣斗六市○
    ○○路由北往南方向行駛至民生南路21號附近路段，乙○○
    超車不當，不及駛入原行駛之車道，其所駕駛之車輛右前車
    頭，在對向車道碰撞迎面駛來之林義荃機車車尾，林義荃當
    場遭撞飛至乙○○車輛之引擎蓋後跌落地面，並捲入乙○○
    車輛保險桿下方，乙○○之車輛左前車頭拖行乙○○，再碰
    撞對向無處迴避之丙○○車輛左前車頭，致林義荃因而受有
    全身多處外傷、骨折、併顱內、胸腔、腹腔出血，而外傷性
    休克死亡。丙○○亦因此受有臉、頭皮及頸之挫傷（眼除外
    ）、髖、大腿、小腿及踝起水泡（未提及感染）、腦震盪等
    傷害。乙○○於偵查犯罪機機知悉犯人前，即向警方自首其
    為肇事者，並靜候裁判。
二、上開犯罪事實，有告訴人甲○○、丙○○之警詢、偵訊筆錄
    、目擊者廖美珍之警詢、偵訊筆錄、道路交通事故現場圖、
    道路交通事故調查報告表（一）、（二）、雲林縣警察局警
    察局交通警察隊斗六小隊職務報告書、現場照片、監視器錄
    影畫面翻拍照片、告訴人丙○○之臺大醫院雲林分院診斷證
    明書、國立臺灣大學醫學院附設雲林分院抵院前死亡病患法
    醫參考資料、檢察官之相驗筆錄、相驗屍體證明書、檢驗報
    告書、臺灣嘉雲區車輛行車事故鑑定委員會99年05月06日嘉
    雲鑑990245字第0995801656號函暨鑑定意見書在卷足參，另
    有被告警詢、檢察官面前之供述筆錄在卷可佐。被告於本案
    審理時，亦對上開犯事實自白不諱，核與上述證據資料相合
    ，事證明確。
三、被告乙○○所為，係犯刑法第276 條第1 項之過失致死罪、
    同法第284 條第1 項前段之過失傷害罪。又被告係1 行為觸
    犯上開2 罪名，應從一重論以過失致死罪。被告無駕駛執照
    駕車，因而致人死亡及受傷，依法加重其刑。被告於肇事後
    ，偵查犯罪機關知悉犯人前，即向據報到場處理之警員自首
    其為肇事者，並靜侯裁判，此有自首情形紀錄表在卷可稽，
    依刑法第62條前段之規定減輕其刑，並先加後減。
四、本院審酌：被告犯後坦承犯行，態度尚稱良好，惟被告未能
    與告訴人甲○○、丙○○達成民事損害販償之和解，未賠償
    告訴人，不能取得告訴人之諒解，難認被告受有教訓。本件
    被告無照駕駛自小客車，又超車不當，為肇事原因，導致被
    害人一死一傷，其過失程度嚴重，犯罪情節與犯罪所生危害
    均屬鉅大，易科罰金之刑對被告而言，實收矯正之效。另參
    被告年紀尚輕，過重之刑度對被告日後回歸社會，早日賺取
    錢財填補告訴人等所受之損害亦有困擾，及被告之工作情形
    、家庭狀況等一切情狀，量處如主文所示之刑。
五、依刑事訴訟法第273 條之1 第1 項、第299 條第1 項前段、
    第310 條之2 、第454 條第1 項，道路交通管理處罰條例第
    86條第1 項，刑法第276 條第1 項、第62條前段，刑法施行
    法第1 條之1 第1 項，作成本判決。
六、如不服本判決，應於本判決送達後10日內，載明具體理由向
    本院提出上訴狀（須附繕本）。
中    華    民    國    99    年    7     月    21    日
                  刑事第五庭    法  官  侯廷昌
以上正本證明與原本無異。
                                書記官  李達成
中    華    民    國    99    年    7     月    21    日
附錄法條：
中華民國刑法第276條
（過失致死罪）
因過失致人於死者，處2 年以下有期徒刑、拘役或2 千元以下罰
金。
從事業務之人，因業務上之過失犯前項之罪者，處5 年以下有期
徒刑或拘役，得併科3 千元以下罰金。
中華民國刑法第284條
（過失傷害罪）
因過失傷害人者，處6 月以下有期徒刑、拘役或5 百元以下罰金
，致重傷者，處1 年以下有期徒刑、拘役或5 百元以下罰金。
從事業務之人，因業務上之過失傷害人者，處1 年以下有期徒刑
、拘役或1 千元以下罰金，致重傷者，處3 年以下有期徒刑、拘
役或2 千元以下罰金。

司法院資訊處製作；財團法人民間司法改革基金會備份。
